臺灣臺北地方法院民事判決
110年度訴字第4933號
原      告  陶建智  

被      告  温福明  

上列當事人間請求損害賠償等事件，本院於民國111年1月11日言
詞辯論終結，判決如下：
    主      文
原告之訴及其假執行之聲請均駁回。
訴訟費用由原告負擔。
    事實及理由
一、原告主張：其與被告均係址設臺北市○○區○○路000 巷0
    號崇仁花園大廈社區（下稱系爭社區）之住戶，被告另被選
    任為民國110 年8 月26日起至111 年8 月25日止之系爭社區
    管理委員會（下稱系爭管委會）主任委員（嗣於110 年11月
    29日辭任）。原告及其餘系爭社區住戶前曾於110 年7 月間
    向系爭管委會調取相關資料未果，遂有系爭社區住戶向臺北
    市政府都市發展局（下稱臺北都發局）舉報，經臺北都發局
    以110 年7 月19日北市都建字第1106169364號函（下稱臺北
    都發局函）通知主任委員之被告依法陳述相關事宜，被告為
    免後續產生誤解，而以110 年8 月4 日崇仁告字第00-00000
    4-1 號公告系爭管委會作業流程及改善方法（下稱系爭公告
    ）。該臺北都發局函既以被告為收文對象，被糾正及罰款對
    象當為斯時具系爭管委會主任委員身分之被告，詎被告將臺
    北都發局函與其於110 年7 月7 日填載之文件閱覽/ 影印申
    請表（下稱系爭申請表）作為系爭公告附件之際，竟祇遮掩
    其名後，旋將留有其住址代碼之「E-11-3」與手機門號之系
    爭申請表一併公告於系爭社區各公告欄處，致其住址及手機
    門號全遭公告周知，日後甚經常接到莫名騷擾電話，侵害其
    隱私權甚鉅，應成立故意或過失之侵權行為責任，故請求被
    告賠償新臺幣（下同）10萬元，且應在系爭社區管理中心及
    共16部電梯內之公告欄上張貼如附件所示道歉啟事（下稱系
    爭道歉啟事）連續1 個月，爰依民法第184 條第1 項前段、
    第195 條第1 項規定，提起本件訴訟等語。並聲明：㈠被告
    應給付原告10萬元及自起訴狀繕本送達翌日起至清償日止，
    按年息5%計算之利息；㈡被告應將系爭道歉啟事，以A4紙張
    為版面、字型標楷體、標題字體48號、內文字體24號，刊登
    於系爭社區之管理中心及共16部電梯內之公告欄連續1 個月
    ；㈢聲明第一項，原告願供擔保，請准宣告假執行。
二、被告則以：伊係無償擔任系爭管委會主任委員，系爭社區內
    確有8 棟建築、16部電梯與管理中心均設有公告欄供系爭社
    區住戶瞭解事宜，外人不可能知悉「E-11-3」代號之實際地
    址，且歷來公告均會記載該等代碼作為住戶簡稱，應無侵害
    原告個人資料隱私之疑慮，原告亦未舉證證明遭他人騷擾之
    事實；又系爭公告暨附件非伊製作，係與系爭社區合作之物
    業公司人員所為，伊至多僅會確認公告內容是否正確，並非
    親力親為，也不清楚張貼期間，復該等文件閱覽/ 影印申請
    表乃任何人均可填寫，依系爭社區規約亦得再填載申請表向
    總幹事申請閱覽先前填載之申請表，伊無任何違法之處等語
    ，資為抗辯。並聲明：㈠原告之訴及其假執行之聲請均駁回
    ；㈡如受不利之判決，願供擔保，請准宣告免為假執行。
三、首查，系爭公告暨臺北都發局函、系爭申請表於110 年8 月
    4 日發布在系爭社區共16部電梯與管理中心公告欄之際，系
    爭管委會主任委員確為被告，現被告已非系爭管委會主任委
    員等事實，為兩造所不爭，且有系爭公告暨附件、109 年7
    月18日第十三屆新任管理委員第一次會議紀錄、110 年8 月
    10日開會通知單，及臺北市建築管理工程處110 年12月10日
    北市都建寓字第1103108255號函暨系爭管委會110 年備查管
    理負責人相關資料、辭職函等附卷可稽（見本院卷第13頁至
    第19頁、第31頁至第37頁、第97頁至第103 頁、第111 頁至
    第113 頁、第85頁至第89頁），是此部分事實，應足認定。
四、原告另主張被告係製作發布系爭公告之人，系爭公告所附系
    爭申請表上揭露之「E-11-3」與其手機門號已侵害其隱私權
    ，故被告應負侵權行為損害賠償責任並刊登系爭道歉啟事等
    節，則為被告所否認，並以前詞置辯。從而，本件應審酌者
    厥為：被告是否為系爭公告製作發布之行為人？系爭公告附
    件之系爭申請表未隱匿「E-11-3」與手機門號，是否侵害原
    告之隱私權，且係被告主觀上故意或過失不法侵害所致而成
    立民法第184 條第1 項前段之侵權行為？原告請求被告賠償
    10萬元及刊登系爭道歉啟事，有無理由？茲論述如下：
　㈠按故意或過失，不法侵害他人之權利者，負損害賠償責任；
    不法侵害他人之身體、健康、名譽、自由、信用、隱私、貞
    操，或不法侵害其他人格法益而情節重大者，被害人雖非財
    產上之損害，亦得請求賠償相當之金額。其名譽被侵害者，
    並得請求回復名譽之適當處分，民法第184 條第1 項前段、
    第195 條第1 項定有明文。再上開法條所保護之隱私，係基
    於人格尊嚴、個人之主體性及人格發展所必要保障之權利，
    其內涵為個人於其私人生活事務領域，享有不受不法干擾，
    免於未經同意之知悉、公開妨礙或侵犯之自由與個人資料自
    主權，且主張有隱私權之人對於該隱私有合理之期待。所謂
    合理之期待，乃個人所得主張不受侵擾之自由，以得合理期
    待於他人者為限，亦即不僅其不受侵擾之期待已表現於外，
    且該期待須依社會通念認為合理者（最高法院106 年度台上
    字第2674號判決要旨參照）。又當事人主張有利於己之事實
    者，就其事實有舉證之責任，民事訴訟法第277 條前段亦有
    明文，是主張權利存在之人就權利發生事實負舉證責任，若
    原告先不能舉證，以證實自己主張之事實為真實，則被告就
    其抗辯事實即令不能舉證，或其所舉證據尚有疵累，亦應駁
    回原告之請求。
　㈡現有卷內證據資料難認被告係系爭公告暨附件之製作公布者
    ：
　⒈自系爭公告暨所附臺北都發局函、系爭申請表以觀（見本院
    卷第13頁至第19頁、第31頁至第37頁、第97頁至第103 頁）
    ，上無任何以被告名義以為製作發布之字樣，而係以「崇仁
    花園大廈管理委員會」作為發布者，表彰系爭管委會管理中
    心之文件調閱流程、順序與適逢疫情警戒時期等事宜，並蓋
    有「崇仁花園大廈管理委員會公告專用章」為憑之事實，顯
    與被告於本院及另案中所辯：相關公告均非其所製作，而係
    系爭社區僱請之物業公司人員所為，其至多僅會觀覽公告內
    文等節相符（見本院卷第155 頁；本院110 年度訴字第6291
    號卷，下稱訴6291卷，第22頁至第23頁），同經原告於本院
    中自陳：其於影印系爭公告後立即向物業公司告知此事等語
    在案（見本院卷第155 頁），尚有上揭110 年8 月10日開會
    通知單上記載列席者有物業管理公司、聯絡人為總幹事等可
    資佐證（見本院卷第113 頁），自難認系爭公告所附載有「
    E-11-3」與手機門號之系爭申請表乃被告所為之事實為真。
　⒉原告固以臺北都發局函之受文者乃被告，張貼系爭公告者當
    係被告一人自行決定而與系爭管委會無涉，先前即有相關事
    例等為主張（見本院卷第9 頁、第29頁）。惟紬繹系爭公告
    之主旨及說明內容（見本院卷第15頁），祇針對系爭管委會
    相關作業情形以為函詢，多次表示：「……反映向『貴會』
    申請會計憑證……」、「……『貴會』未按公寓大廈管理條
    例第35條規定辦理一案……」等文字，堪謂被告僅係因斯時
    任主任委員而經臺北都發局列載於上，倘逕以臺北都發局函
    認系爭公告暨所附未完全遮隱被告個人資料之系爭申請表同
    為被告所為，要屬率斷。至原告另提出之110 年7 月6 日崇
    仁告字第00-0000000-0號、同年月8 日崇仁告字第00-00000
    08-1號公告暨未遮隱個人人別資料之存證信函與住戶意見反
    應表（見本院卷第39頁至第57頁），始終均以系爭管委會之
    名發布，存證信函收件人更全係系爭管委會，別無任何足認
    被告確係親自製作該等公告者之字眼無訛。原告既祇以上開
    請求權基礎為本件訴訟標的（見本院卷第154 頁），然現有
    卷內證據資料尚乏被告親自製作發布系爭公告之積極證明，
    是此部分主張，自不足取。
　㈢其次，觀之系爭公告所附系爭申請表欄位，業經遮掩申請人
    名字而僅留姓氏「陶」，並餘「E-11-3」與手機門號在案（
    見本院卷第19頁、第37頁、第103 頁），非可立即具體特定
    乃原告無訛。又誠如前揭規定及判決要旨所示，隱私權之適
    用尚有其界限，查兩造均不否認系爭公告全數張貼在系爭社
    區管理中心與共16部電梯之公告欄處（見本院卷第154 頁至
    第155 頁；訴6291卷第23頁），當僅為系爭社區住戶所得閱
    覽甚明。就「E-11-3」部分，於系爭社區歷來委員參選報名
    之際，均會詳載參選者姓名、住址代碼與所屬身分（諸如直
    系血親、配偶）等情，有109 年6 月15日崇告字第00-00000
    06號、110 年11月17日崇仁告字第1101117001號公告存卷足
    考（見本院卷第161 頁至第163 頁），是本為系爭社區住戶
    所悉；另就手機號碼部分，固屬足以聯絡個人之方式，但倘
    無姓名也無從特定其人，且社區之住戶本非以區分所有權人
    為限，乃眾所皆知之事實，復觀系爭公告說明內容略以：「
    管理中心依公寓大廈管理條例，接受『社區利害關係人』之
    文件調閱申請單，爰例送管委會權責委員簽准後，由行政人
    員備妥相關文件，再聯繫委員及申請人雙方約定時間，於管
    理中心共同執行文件調閱或影印等事項……」一節（見本院
    卷第13頁、第31頁、第97頁），佐以空白之系爭管委會文件
    閱覽/ 影印申請表上確未限制申請人別（見本院卷第49頁）
    ，實難遽認該手機門號之陶姓持有人即為原告，況該公告地
    點為系爭社區，公告事項與申請表內容直接相關，徵以被告
    於本院中所承：先前填載過之申請表，倘以填寫申請表方式
    提出申請，亦可閱覽等情（見本院卷第156 頁至第157 頁）
    ，也未經原告所否認，揆之上開要旨，自不足認被告有何不
    法而侵害原告隱私權之情，洵堪認定。
　㈣原告既未提出證據證明被告乃系爭公告暨附件之製作發布者
    ，且僅主張遭侵害隱私權別無其他（見本院卷第156 頁），
    又未能證明被告主觀上有故意或過失為不法行為而成立侵權
    行為責任，是原告主張因該等行為致其日後常接獲莫名騷擾
    電話、請求被告賠償10萬元，及基於回復名譽之刊登系爭道
    歉啟事，自屬無由，應予駁回。
五、綜上所述，現有卷內證據資料無從認定被告成立故意或過失
    之侵權行為損害賠償責任，從而，原告依民法第184 條第1
    項前段、第195 條第1 項規定，請求：㈠被告應給付原告10
    萬元及自起訴狀繕本送達翌日起至清償日止，按年息5%計算
    之利息；㈡被告應將系爭道歉啟事，以A4紙張為版面、字型
    標楷體、標題字體48號、內文字體24號，刊登於系爭社區之
    管理中心及共16部電梯內之公告欄連續1 個月，為無理由，
    應予駁回。又原告之訴既經駁回，其假執行之聲請即失所依
    據，爰併駁回之。
六、本件事證已臻明確，兩造其餘之攻擊防禦方法及證據資料，
    經本院斟酌後，認均不足以影響本判決之結果，爰不一一論
    列，併此敘明。
七、訴訟費用負擔之依據：民事訴訟法第78條。
中　　華　　民　　國　 111　　年　　2 　　月　　8 　　日
                  民事第三庭  法　官　黃鈺純
以上正本係照原本作成。
如對本判決上訴，須於判決送達後20日內向本院提出上訴狀。如
委任律師提起上訴者，應一併繳納上訴審裁判費。
中　　華　　民　　國　 111　　年　　2 　　月　　8 　　日
                              書記官  施盈如
附件
                     道歉聲明                        本人乙○○先生，擔任第十三屆主委期間，於110 年8 月4 日，以崇仁告字第00-0000000-0號公告中公布甲○○先生的 個資，嚴重侵犯當事人的隱私，對此不當侵權行為，特以此 聲明向甲○○先生公開道歉致意。此道歉聲明公告一個月， 請社區全體住戶以此為戒及遵守法律規範，共創社區美好及 和諧的生活環境。                                     道歉人：乙○○